【裁判字號】    91,上,701
【裁判日期】    920311
【裁判案由】    侵權行為損害賠償
【裁判全文】
臺灣高等法院民事判決  九十一年度上字第七○一號
      上訴人    甲○○
          送達代收人  張再傳.
      被上訴人  乙○○
右當事人間侵權行為損害賠償事件，上訴人對於中華民國九十一年七月十日臺灣板橋
地方法院九十一年度訴字第四四六號第一審判決提起上訴，本院判決如左：
    主    文
原判決關於駁回上訴人後開第二項之訴部分，及命上訴人負擔訴訟費用之裁判廢棄。
被上訴人應再給付上訴人新台幣壹拾萬元，及自九十一年三月十四日起至清償日止，
按週年利率百分之五計算之利息。
其餘上訴駁回。
第一審訴訟費用關於命上訴人負擔部分及第二審訴訟費用，由被上訴人負擔十分之一
，餘由上訴人負擔。
    事實及理由
一、程序部分：被上訴人經合法通知，無正當理由未於言詞辯論期日到庭，上訴人聲
    請一造辯論，核無民事訴訟法第三百八十六條所列各款情形，應准由上訴人一造
    辯論而判決，合先指明。
二、上訴人主張：被上訴人乙○○明知上訴人之妻陳秀利為有配偶之人，因與陳秀利
    合夥開設甲上林公司，日久生情，竟於民國九十年四月四日，在設於台北縣三重
    市○○路○段六十一號一樓之甲上林公司內，與陳秀利發生性關係。迄同年月六
    日，被上訴人與陳秀利共同投宿在台北市○○○路○段一五三號十樓「龍城客棧
    」房間時，為上訴人報警當場查獲。被上訴人之上開通姦行為，致上訴人時常放
    下工作搜查證據，除有工作收入損失外，上訴人子女亦因陳秀利不在家而疏於管
    教，上訴人須身兼母職，在家庭與事業間疲於奔命，因被上訴人介入，使上訴人
    家庭破碎，子女蒙羞，身心重創，造成上訴人傷害頗鉅，為此依侵權行為損害賠
    償請求被上訴人賠償精神上之損害，以達懲戒之目的等語。（上訴人於原法院聲
    明：請求被上訴人給付上訴人新臺幣〔下同〕二百萬元，並自起訴狀繕本送達翌
    日起即九十一年三月十四日起至清償日止，按年息百分之五計算之利息。原法院
    判決：被上訴人應給付上訴人四十萬元，及自九十一年三月十四日起至清償日止
    ，按年息百分之五計算之利息，而駁回上訴人其餘之訴。）上訴人就原法院判決
    其敗訴部分提起上訴，聲明：(一)原判決就不利於上訴人之部分廢棄。(二)被上訴人
    應再給付上訴人一百六十萬元，及自九十一年三月十四日起至清償日止，按年息
    百分之六計算之利息。
三、被上訴人雖未到庭辯論及提出書狀而為陳述及聲明，惟據其在原審辯論意旨則以
    ：對於原法院三重簡易庭九十年度重簡字第一二二四號刑事簡易判決認定之犯罪
    事實不予爭執，惟上訴人與陳秀利屢屢發生爭吵，夫妻間曾因毀損事件對簿公堂
    ，被上訴人行為確有不該，然上訴人本人亦須負起其婚姻破裂之責。又本件事發
    後，被上訴人工作面臨困境、婚姻已經破碎、家中尚有老母須予照料，本身經濟
    已屬捉襟見肘，而上訴人請求之賠償金額顯然過高，超出社會一般大眾所能接受
    之程度，亦非被上訴人經濟能力所能負荷等語，資為抗辯。
四、本院得心證之理由：
  (一)上訴人主張被上訴人明知上訴人之妻陳秀利為有配偶之人，竟於九十年四月四日
    ，在設於台北縣三重市○○路○段六十一號一樓之甲上林公司內，與陳秀利發生
    性關係，迄同年月六日，被上訴人與陳秀利共同投宿在台北市○○○路○段一五
    三號十樓「龍城客棧」房間時，為上訴人報警當場查獲之事實，業經原法院三重
    簡易庭九十年度重簡字第一二二四號刑事簡易判決被上訴人成立通姦罪在案，此
    有該刑事簡易判決書影本乙件在卷可稽（見原法院卷第二十九、三十頁），且為
    被上訴人所不爭執（見同上卷第三十六頁）；又被上訴人之配偶蔡愛蘭依據同一
    事實訴請與被上訴人裁判離婚，亦為原法院九十年度婚字第九六七號民事判決准
    予離婚確定在案，有該判決書影本乙件附卷可稽（見同上卷第三十一至三十三頁
    ），並均經原法院調卷查明屬實，上訴人此部分之主張，殊堪信為真實。
  (二)按不法侵害他人之身體、健康、名譽、自由、信用、隱私、貞操，或不法侵害其
    他人格法益而情節重大者，被害人雖非財產上之損害，亦得請求賠償相當之金額
    ；前開規定，於不法侵害他人基於父、母、子、女或配偶關係之身分法益而情節
    重大者，準用之，民法第一百九十五條第一項前段、第三項定有明文。查被上訴
    人明知上訴人之妻陳秀利為有配偶之人，竟與陳秀利發生性關係，其行為顯已嚴
    重侵害上訴人夫妻生活之圓滿安全及幸福，亦即侵害上訴人基於配偶關係之身分
    法益而情節重大。又被上訴人之上開侵害行為，足致上訴人受有相當之精神上痛
    苦，至為灼然。揆諸首揭法條規定，上訴人請求被上訴人賠償非財產上之精神損
    害，核屬有據，應予准許。
  (三)本院斟酌本件係上訴人因刑事附帶提起民事訴訟，而移送民事庭審理，上訴人並
    未在民事審理中另為追加訴訟，自應受限於刑事判決被上訴人有罪事實之範圍內
    （但民事審判決不受刑事判決所認定之事實拘束），予以審理上訴人請求被上訴
    人損害賠償有無理由。而刑事部分判決僅認定被上訴人與陳秀利於九十年四月四
    日在甲上林公司內發生性關係乙次，嗣在同年月六日被上訴人與陳秀利雖共同投
    宿在台北市○○○路○段一五三號十樓「龍城客棧」房間內，惟尚未發生性關係
    即為警當場查獲之情節（就其餘被上訴人與陳秀利是否有其他相姦之事實行為，
    即非在本件請求損害賠償審究之範圍內），而被上訴人明知陳秀利為有配偶之人
    ，仍故意從事法秩序及社會善良風俗所不許之通姦行為，上訴人得悉其妻陳秀利
    與被上訴人發生性關係，內心所受痛苦之程度；及本件事實發生之前即九十年二
    月五日，上訴人曾因細故與陳秀利發生爭執，而持路旁鐵板毀損陳秀利所有之自
    用小客車，經陳秀利告訴偵辦被檢察官提起公訴，上訴人因遭原法院三重簡易庭
    判處拘役三十日，如易科罰金以銀元三百元折算一日在案等情，此有原法院三重
    簡易庭九十年度重簡字第七七六號刑事簡易判決書影本乙件在卷可考（見同上卷
    第十八至二十一頁）；復考量上訴人自認係國小畢業、以駕駛遊覽車為業、月收
    入可達七、八萬元以上，目前因本事件而無心工作（見本院卷第十八頁）、需扶
    養十七歲及十八歲二名子女（見原法院卷第二十九頁），被上訴人在原法院則陳
    明係國小畢業、目前平均月收入約二萬元，需扶養母親（見原法院卷第二十九頁
    ），及經本院依上訴人聲請函查被上訴人之資力狀況，顯示被上訴人名下有數筆
    土地（見本院卷第十八頁）等一切情事，認被上訴人應賠償上訴人非財產上之精
    神損害以五十萬元，始為適當。至於上訴人以原審判決賠償太少，無法達到懲戒
    目的云云，但查損害賠償係為填補受害人之損害，並非以懲戒為目的，刑事部分
    始以懲戒為目的之一，而本件被上訴人刑事部分業經判決有罪在案，已如前述，
    是上訴人以無法達到懲戒為目的之上訴理由，殊非本院所得考量上訴人請求損害
    賠償金額多寡之依據；又本件係刑事附帶民事訴訟，而刑事判決即僅認定被上訴
    人與陳秀利於九十年四月四日發生性關係乙次，則在此之前上訴人主張被上訴人
    與陳秀利間之來往，造成上訴人所受之痛苦，縱認屬實，亦非本件所得審究之範
    圍，均併此敘明。
  (四)末按，遲延之債務，以支付金錢為標的者，債權人得請求依法定利率計算之遲延
    利息，但約定利率較高者，仍從其約定利率；應付利息之債務，其利率未經約定
    ，亦無法律可據者，週年利率為百分之五，民法第二百三十三條第一項、第二百
    零三條分別定有明文。因之，上訴人請求被上訴人應給付自起訴狀繕本送達翌日
    即九十一年三月十四日起，按年息百分之五計算之法定遲延利息部分，就上開於
    損害賠償五十萬元之範圍內，為有理由，應予准許。逾該部分之法定遲延利息，
    則無理由，應予駁回。
五、綜上所述，上訴人本於侵權行為之法律關係，請求上訴人給付五十萬元，及自起
    訴狀繕本送達翌日即九十一年三月十四日起至清償日止，按週年利率百分之五計
    算之利息，為有理由，應予准許。逾此所為請求，為無理由，應予駁回。原審就
    上開應准許部分，僅命被上訴人給付四十萬元及法定遲延利息，而為上訴人其餘
    敗訴之判決，尚有未洽，上訴意旨求予廢棄改判，為有理由，爰由本院予以廢棄
    改判如主文第二項所示。至於上訴人之請求不應准許部分，原判決為上訴人敗訴
    之判決，經核於法並無不合，上訴意旨求予廢棄改判，為無理由，應駁回其上訴
    。
六、據上論結，本件上訴為一部有理由，一部無理由，依民事訴訟法第四百六十三條
    、第三百八十五條第一項前段、第四百五十條、第四百四十九條第一項、第七十
    九條但書，判決如主文。
中      華      民      國      九十二    年      三      月    十一    日
                                    民事第十四庭
                                        審判長法  官  張  劍  男
                                              法  官  彭  昭  芬
                                              法  官  李  行  一
右正本係照原本作成。
不得上訴。
中      華      民      國    九十二    年      三      月      十二    日
                                              書記官  黃      愛


司法院資訊處製作；財團法人民間司法改革基金會備份。
